臺灣臺中地方法院臺中簡易庭民事判決  
                                   110年度中簡字第2805號
原      告  許家華  

被      告  陳佳玲  
上列當事人間損害賠償事件，原告就本院109年度交訴字第379號
刑事案件提起附帶民事訴訟（110年度交附民字第13號），經本
院刑事庭裁定移送前來，於民國111年2月24日言詞辯論終結，本
院判決如下：
    主      文
被告應給付原告新臺幣陸萬零陸佰玖拾元及自民國一一０年一月
十三日起至清償日止，按年息百分之五計算之利息。
原告其餘之訴駁回。
本判決原告勝訴部分得假執行，被告如以新臺幣陸萬零陸佰玖拾
元為原告預供擔保或提存，得免為假執行。
原告其餘假執行之聲請駁回。
    事實及理由
一、原告起訴聲明請求被告給付新臺幣（下同）36萬7342元，後
    減縮聲明如後開原告聲明所示（見中簡卷第100頁），依民
    事訴訟法第255條第1項第3款規定，應予准許。
二、原告主張：
  ㈠被告於民國109年5月25日下午5時37分許，騎乘車牌號碼000-
    000 號普通重型機車，沿臺中市太平區新仁橋由太堤東路往
    太堤西路方向之外側車道行駛，行經臺中市太平區新仁橋與
    太堤西路交岔路口時，本應注意應遵守道路交通標線之指示
    ，不得跨越禁止變換車道線左轉彎，而依當時天候晴、有日
    間自然光線、路面無缺陷、道路無障礙物、視距良好，並無
    不能注意之情事，竟疏未注意及此，未依道路交通標線指示
    ，貿然由外側直行右轉車道，跨越禁止變換車道線進入路口
    左轉彎，欲沿臺中市太平區太堤西路方向行駛，適其同向左
    後側之內側車道有原告騎乘車牌號碼000-000 號普通重型機
    車，跨越分向限制線後駛入來車道逆向超車行駛，欲左轉沿
    臺中市太平區新仁路1 段方向行駛，在上開交岔路口，被告
    之機車後車輪不慎與原告之機車車頭發生碰撞，致原告人車
    倒地，因而受有右側腓骨下端隆起閉鎖性骨折及右側踝部挫
    傷之傷害。爰依民法第184條第1項前段、第2項、第191條之
    2請求被告賠償損害：①醫療費用：4萬1692元。②看護費用：
    3萬6000元。③交通費：3200元。④不能工作損失：原告因傷3
    個月共90日不能工作，每日工資912元，受有工作收入損失8
    萬2080元。⑤慰撫金：20萬元。⑥診斷證明書：1370元。以上
    合計36萬4342元等語。
 ㈡並聲明：①被告應給付原告36萬4342元及自起訴狀繕本送達翌
   日起至清償日止，按年息百分之5計算之利息。②願供擔保請
   准宣告假執行。　　
三、被告則以：依臺中市車輛行車事故鑑定委員會鑑定意見書，
    原告騎乘機車不當跨越分向限制線駛入來車道逆向超車行駛
    為肇事主因，可見原告應負至少8成以上之過失責任。就原
    告主張醫療費用、看護費用及診斷證明書費用不爭執；原告
    主張交通費用部分並未舉證確有支出相關交通費用，此部分
    請求無理由；就原告主張因傷3個月不能工作不爭執，爭執
    其提出薪資單真正，其工作損失應以基本工資每月2萬3800
    元計算；原告請求慰撫金20萬元過高等語資為抗辯。答辯聲
    明：①駁回原告之訴②願供擔保請准予宣告免假執行。
四、得心證之理由：
  ㈠原告主張被告於前揭時、地騎乘681-JMC號普通重型機車，過
    失與原告騎乘車牌號碼000-000 號普通重型機車發生碰撞，
    致原告人車倒地受有右側腓骨下端隆起閉鎖性骨折及右側踝
    部挫傷等傷害等情，業據其提出診斷證明書為證（見中簡卷
    第29、31頁），且為被告所不爭執。被告涉嫌肇事逃逸等案
    件，經本院109年度交訴字第379號刑事判決判處被告過失傷
    害罪刑（處拘役20日，得易科罰金），被告不服提起上訴，
    復經臺灣高等法院臺中分院110年度交上訴字第1945號駁回
    此部分上訴確定（所犯肇事逃逸部分茲不贅述），有上開刑
    事判決在卷可考（見中簡卷第15-21頁）。被告過失與原告
    所受傷害有相當因果關係。被告騎乘機車肇事過失侵害原告
    身體之事實，洵可認定為真正。
  ㈡按因故意或過失，不法侵害他人之權利者，負損害賠償責任
    ；汽車、機車或其他非依軌道行駛之動力車輛，在使用中加
    損害於他人者，駕駛人應賠償因此所生之損害；不法侵害他
    人之身體或健康者，對於被害人因此喪失或減少勞動能力或
    增加生活上之需要時，應負損害賠償責任；不法侵害他人之
    身體、健康、名譽、自由、信用、隱私、貞操，或不法侵害
    其他人格法益而情節重大者，被害人雖非財產上之損害，亦
    得請求賠償相當之金額，民法第184條第1項前段、第191 條
    之2前段、第193條第1項、第195條第1 項前段定有明文。本
    件被告騎乘機車肇事致使原告受傷，原告訴請被告賠償損害
    自屬有據。茲就原告請求被告賠償損害項目及金額是否有理
    ，逐項論述如次：
　1.原告主張因傷支出醫療費用4萬1692元、看護費用3萬6000元
    及診斷證明書費用1370元等情，業據其提出醫療費用單據、
    等附卷可稽（見附民卷第13-25、29-33頁、中簡卷第65-75
    、79頁），並經被告自認屬實（見中簡卷第110-112頁，按
    ：被告積極而明確的表示不爭執，性質上屬民事訴訟法279
    條第1項規定之自認），此部分請求均應予准許。
  2.交通費用部分：原告主張支出交通費用3200元，並未提出證
    據證明，此部分請求不應准許。　
  3.工作損失部分：原告主張因本件車禍受傷3個月不能工作，
    業據其提出診斷證明書為證（見中簡卷第31頁），且為被告
    所不爭。原告主張其每日工資收入912元，業據其提出盎如
    實業股份有限公司109年4月份薪資單為證（見附民卷第27頁
    ），依此薪資單記載原告月入2萬7368元。被告固爭執此薪
    資單之真正，然此薪資單列明原告姓名、薪資加項、減項、
    代扣及勞退提撥金額，應堪採認為真正。按身體或健康受侵
    害，而減少勞動能力者，其減少及殘存勞動能力之價值，不
    能以現有之收入為準，蓋現有收入每因特殊因素之存在而與
    實際所餘勞動能力不相符合，現有收入高者，一但喪失其職
    位，未必能自他處獲得同一之待遇，故所謂減少及殘存勞動
    能力之價值，應以其能力在通常情形下可能取得之收入為標
    準（最高法院61年台上字第1987號判例參照）。原告陳明其
    為大學畢業，擔任工程師，其主張每月收入2萬7368元，堪
    認為其在通常情形可能取得之收入。依此計算原告因傷不能
    工作所受損害為8萬2080元（912元×90日＝82080元）。原告
    請求被告賠償工作損失8萬2080元，應予准許。
  4.精神慰撫金部分：按不法侵害他人之身體及名譽，被害人受
    有非財產上損害，請求加害人賠償相當金額之慰撫金時，法
    院對於慰撫金之量定，應斟酌實際加害情形、所造成之影響
    、被害人所受精神上痛苦之程度、雙方之身分、地位、經濟
    狀況及其他各種情形，以核定相當之數額（最高法院47年台
    上字第1221號、51年台上字第223 號、76年台上字第1908號
    判例參照）。查原告為86年2月20日生，於109年5月25日車
    禍時23歲，其騎乘機車遭被告騎乘機車過失撞擊，受有右側
    腓骨下端隆起閉鎖性骨折及右側踝部挫傷等傷害，事故後至
    大里仁愛醫院急診予右足石膏固定，翌日至員林基督教醫院
    住院施行開放性復位及可吸收釘固定術治療，至5月28日出
    院，需休養復健3個月，堪認其肉體及精神受有相當痛苦。
    斟酌本件車禍發生始末及原告所受精神上痛苦等情狀，認原
    告請求被告賠償慰撫金20萬元尚屬過高，應以15萬元為適當
    ，逾此數額之請求，即為無理由。
  ㈢按損害之發生或擴大，被害人與有過失者，法院得減輕賠償
    金額，或免除之，民法第217條第1項定有明文。又所謂被害
    人與有過失，只須其行為為損害之共同原因，且其過失行為
    並有助成損害之發生或擴大者，即屬相當（最高法院96年度
    台上字第2324號判決參照）。本件車禍事故經臺中市車輛行
    車事故鑑定委員會鑑定結果認：原告駕駛普通重型機車，行
    近設有行車管制號誌交岔路口，不當跨越分向限制線駛入來
    車道逆向超車行駛，為肇事主因，被告駕駛普通重型機車，
    行經設有行車管制號誌交岔路口，未依標線指示由外側直行
    右轉車道跨越禁止變換車道線進入路口左轉彎，為肇事次因
    ，有臺中市車輛行車事故鑑定委員會中市車鑑0000000案鑑
    定意見書在卷可參（見中簡卷第117-119頁），足認原告就
    本件事故發生與有過失。本院斟酌前揭認定兩造過失情節，
    認本件原告應負10分之6之責任，被告則應負10分之4之責任
    ，方屬公允，被告抗辯原告應負10分之8 責任云云，並不足
    採。依此計算結果，原告得請求被告賠償之金額為12萬4457
    元（(41692元＋36000元＋82080元＋1370元＋150000元)×4/10＝1
    24457元，元以下4捨5入）。
  ㈣按保險人依本法規定所為之保險給付，視為被保險人損害賠
    償金額之一部分；被保險人受賠償請求時，得扣除之，強制
    汽車責任保險法第32條定有明文。原告陳明已領取汽車強制
    責任保險金給付6萬3767元，有存摺節本在卷可參（見中簡
    卷第103、105頁）扣除結果，原告得請求被告賠償之金額為
    6萬0690元（124457元－63767元＝60690元）。
  ㈤末按「給付無確定期限者，債務人於債權人得請求給付時，
    經其催告而未為給付，自受催告時起，負遲延責任。其經債
    權人起訴而送達訴狀，或依督促程序送達支付命令，或為其
    他相類之行為者，與催告有同一之效力。」，「遲延之債務
    ，以支付金錢為標的者，債權人得請求依法定利率計算之遲
    延利息。但約定利率較高者，仍從其約定利率。」，民法第
    229條第2項、第233條第1項定有明文。原告所提刑事附帶民
    事起訴狀繕本於110年1月12日送達被告（見附民卷第35頁）
    ，被告自受起訴狀送達時起負遲延責任，並應自翌日起加付
    法定遲延利息。
五、從而，原告依民法第184條第1項、第191條之2、第193條第1
    項、第195條第1項規定，請求被告給付6萬0690元及自110年
    1月13日起至清償日止，按年息百分之5 計算之利息，為有
    理由，應予准許，逾此部分之請求，為無理由，應予駁回。
六、本件係就民事訴訟法第427條第2項第11、12款訴訟適用簡易
    程序為被告敗訴之判決，爰依民事訴訟法第389條第1項第3 
    款規定，依職權宣告假執行，並依被告聲請諭知被告預供擔
    保或提存，得免為假執行。原告就此勝訴部分陳明願供擔保
    請准宣告假執行，僅係促使本院職權發動，毋庸為准駁之諭
    知。至原告敗訴部分，其假執行之聲請失所依附，應併予駁
    回。
七、本件刑事附帶民事訴訟經本院刑事庭裁定移送民事庭審理，
    依刑事訴訟法第504條第2項規定免納裁判費，審理期間復未
    發生訴訟費用，毋庸為訴訟費用負擔諭知。　
八、本件事證已臻明確，兩造其餘攻擊防禦之方法，核與判決之
    結果不生影響，無庸逐一論究，併此敘明。
九、據上論結，本件原告之訴為一部有理由，一部無理由，依民
    事訴訟法第436條第2項、第79條、第389條第1項第3款、第3
    92條第2項，判決如主文。
中　　華　　民　　國　　111 　年　　3 　　月　　25　　日
                  臺灣臺中地方法院臺中簡易庭
                                  法  官  熊祥雲
以上正本係照原本作成。
如不服本判決，應於送達後20日內，向本院提出上訴狀並表明上
訴理由，如於本判決宣示後送達前提起上訴者，應於判決送達後
20日內補提上訴理由書（須附繕本），如委任律師提起上訴者，
應一併繳納上訴審裁判費。
中　　華　　民　　國　　111 　年　　3 　　月　　25　　日
                                  書記官  王麗麗